【裁判字號】    97,易,4350
【裁判日期】    971127
【裁判案由】    重利
【裁判全文】
臺灣臺中地方法院刑事判決              97年度易字第4350號
公  訴  人  臺灣臺中地方法院檢察署檢察官
被      告  乙○○
上列被告因重利案件，經檢察官提起公訴（九十七年度偵字第一
八四六四號），本院判決如下：
    主    文
乙○○共同乘他人急迫貸以金錢，而取得與原本顯不相當之重利
，累犯，處拘役伍拾日，如易科罰金，以新台幣壹仟元折算壹日
。
扣案之NOKIA廠牌行動電話壹具（不含其內門號0000000000號之
SIM卡壹張），沒收。
    犯罪事實
一、乙○○於民國（下同）九十四年間因恐嚇取財案件，經本院
    判處有期徒刑六月並確定，於九十六年三月五日易科罰金執
    行完畢。詎乙○○仍不知悔改，竟與真實姓名年籍不詳綽號
    「小胡」之成年男子，共同基於乘他人急迫貸以金錢而取得
    與原本顯不相當重利之犯意聯絡，於九十七年七月初某日，
    由綽號「小胡」之成年男子在報紙上刊登借款廣告，並留下
    所持用門號0000000000號行動電話供聯絡，以招來急需借貸
    款項之不特定人。適有甲○○因公司盤點薪資遲延未發、房
    租到期及家人生活費等因素而急需用錢，閱報見上開廣告後
    ，於九十七年七月三日，撥打報上所登載門號0000000000號
    行動電話與綽號「小胡」之成年男子聯絡，表明借款之意及
    聯絡方式，再由綽號「小胡」之成年男子告知乙○○。乙○
    ○乃於同年月四日中午某時，以其所持用門號0000000000號
    行動電話與甲○○聯繫約定見面之時間、地點，屆時即同日
    下午一時二十分許，在位於臺中市○區○○○路與中興街口
    之麥當勞速食餐廳內，由乙○○貸與甲○○三萬五千元，約
    定每十日為一期，每期利息五千元（換算年利率約為521%）
    ，且預扣第一期之利息五千元後，乙○○實際僅交付三萬元
    之貸款本金予甲○○，而收取與原本顯不相當之重利，甲○
    ○則交付所書立借款三萬五千元之借據、國民身分證及全民
    健康保險卡影本予乙○○供作擔保。嗣於同日下午一時四十
    分許，乙○○騎乘車牌號碼KCR-158號重型機車，途經臺中
    市○○區○○路與大墩六街口時，因闖紅燈及未戴安全帽，
    經警攔檢盤查，並得乙○○同意搜索後，扣得其持有甲○○
    所交付借款三萬五千元之借據一紙、國民身分證影本一紙、
    全民健康保險卡影本一紙及其所有供本件犯罪聯絡貸放款項
    所用之NOKI A廠牌行動電話一具（其內門號0000000000號之
    SIM卡一張，係其表弟沈彥吉名義申請），而查悉上情。
二、案經臺中市警察局第四分局報請臺灣臺中地方法院檢察署檢
    察官偵查起訴。
    理    由
一、上揭犯罪事實，業據被告乙○○於本院審理時坦承不諱，核
    與被害人甲○○於本院審理時具結證述之情節相符，並有被
    害人甲○○之國民身分證影本一紙、全民健康保險卡影本一
    紙、所書立借款三萬五千元之借據一紙、門號0000000000號
    行動電話之台灣大哥大資料查詢通聯紀錄一份、門號000000
    0000號行動電話之遠傳電信雙向通聯資料一份附卷及被告所
    有供本件犯罪聯絡貸放款項所用之NOKIA廠牌行動電話一具
    （其內門號0000000000號之SIM卡一張，係其表弟沈彥吉名
    義申請）扣案可憑，足見被告之自白與事實相符。本件事證
    明確，被告犯行堪以認定。
二、核被告乙○○所為，係犯刑法第三百四十四條之乘他人急迫
    貸以金錢，而取得與原本顯不相當之重利罪。被告與綽號「
    小胡」之成年男子就上開犯行，有犯意之聯絡及行為之分擔
    ，應論以共同正犯。查被告於九十四年間因恐嚇取財案件，
    經本院判處有期徒刑六月並確定，於九十六年三月五日易科
    罰金執行完畢，有台灣高等法院被告前案紀錄表附卷可稽，
    其於五年內故意再犯本件有期徒刑以上之罪，為累犯，應依
    法加重其刑。爰審酌被告事後已與被害人達成和解，經被害
    人於被告為警查獲之日將所取得三萬元返還被告，此經被害
    人甲○○陳明在卷，並有和解書一紙附卷可考，及其犯罪之
    動機、目的、手段、對社會所生危害，與犯罪後坦承犯行，
    態度尚稱良好等一切情狀，量處如主文所示之刑，並諭知易
    科罰金之折算標準，以示懲儆。又扣案之NOKIA廠牌行動電
    話一具係被告所有，且為其供本件犯罪聯絡貸放款項所用之
    物，已據其供明在卷，依法併予宣告沒收；而其內門號0000
    000000號之SIM卡一張，係其表弟沈彥吉名義申請，亦據被
    告供明在卷，並有門號0000000000號行動電話之台灣大哥大
    資料查詢一份附卷可查，尚非被告所有，爰不予宣告沒收。
    另扣案附卷被害人甲○○之國民身分證影本一紙、全民健康
    保險卡影本一紙、借款三萬五千元之借據一紙，係被害人甲
    ○○於借款時交付予被告作為債權擔保之用，應返還予被害
    人，爰亦不予宣告沒收，附此敘明。
三、據上論斷，應依刑事訴訟法第二百九十九條第一項前段，刑
    法第二十八條、第三百四十四條、第四十七條第一項、第四
    十一條第一項前段、刑法第三十八條第一項第二款，刑法施
    行法第一條之一，判決如主文。
本案經檢察官丙○○到庭執行職務。
中    華    民    國    97    年    11    月    27    日
                  刑事第二庭    法  官  朱光國
以上正本證明與原本無異。
如不服本判決應於收受判決後10日內向本院提出上訴書狀，並應
敘述具體理由；其未敘述上訴理由者，應於上訴期間屆滿後20日
內向本院補提理由書（均須按他造當事人之人數附繕本）「切勿
逕送上級法院」。
                                書記官  張孝妃
中    華    民    國    97    年    11    月    27    日
附錄論罪科刑法條
刑法第三百四十四條：
乘他人急迫、輕率或無經驗貸以金錢或其他物品，而取得與原本
顯不相當之重利者，處一年以下有期徒刑、拘役或科或併科一千
元以下罰金。


司法院資訊處製作；財團法人民間司法改革基金會備份。
